【裁判字號】    98,上易,3057
【裁判日期】    990226
【裁判案由】    傷害
【裁判全文】
臺灣高等法院刑事判決                98年度上易字第3057號
上  訴  人  臺灣桃園地方法院檢察署檢察官
被      告  甲○○
上列上訴人因被告傷害案件，不服臺灣桃園地方法院98年度簡上
字第750號，中華民國98年11月5日第一審判決（聲請簡易判決處
刑案號：臺灣桃園地方法院檢察署98年度偵字第8582號，原審合
議庭改依通常程序審判），提起上訴，本院判決如下：
    主  文
上訴駁回。
    理  由
一、公訴意旨略以：上訴人即被告甲○○因擬向告訴人乙○○索
    討衛星導航系統，於民國98年3 月26日中午12時許，前往告
    訴人位於桃園縣中壢市○○街88巷50號住處門口，恰逢告訴
    人頭戴安全帽騎乘機車返家，被告竟基於傷害之犯意，手持
    西瓜刀1 把以刀面敲打告訴人戴有安全帽之頭部左側，致告
    訴人受有頭部多處挫傷之傷害，因認被告涉犯刑法第277 條
    第1項傷害罪嫌。
二、證據能力：被告對後引證據之證據能力，均不爭執，且觀其
    等製作取得之情形，亦無違法或不當之情狀，依刑事訴訟法
    第159條之5規定，均有證據能力，合先敘明。
三、按犯罪事實應依證據認定之，無證據不得認定犯罪事實；又
    不能證明被告犯罪或其行為不罰者，應諭知無罪之判決，刑
    事訴訟法第154條第2項、第301條第1項分別定有明文。刑事
    訴訟法第161條已於民國91年2月8日修正公布，其第1項規定
    ：檢察官就被告犯罪事實，應負舉證責任，並指出證明之方
    法。因此，檢察官對於起訴之犯罪事實，應負提出證據及說
    服之實質舉證責任。倘其所提出之證據，不足為被告有罪之
    積極證明，或其指出證明之方法，無從說服法院以形成被告
    有罪之心證，基於無罪推定之原則，自應為被告無罪判決之
    諭知，最高法院92年台上字第128 號著有判例可參。又告訴
    人之告訴，本以使被告受刑事追訴為目的，故其陳述是否與
    事實相符，自應調查其他證據，以資審認，苟其所為攻擊之
    詞，尚有瑕疵，則在此瑕疵未予究明以前，即不能遽採為斷
    罪之基礎。而所謂無瑕疵，係指被害人所為不利被告之陳述
    ，與社會上之一般生活經驗或卷附其他客觀事證並無矛盾而
    言，至所謂就其他方面調查認與事實相符，非僅以所援用之
    旁證足以證明被害結果為已足，尤須綜合一切積極佐證，除
    認定被告確為加害人之外，在推理上無從另為其他合理原因
    之假設而言（最高法院92年度台上字第5580號判決意旨參照
    ）。
四、公訴人認被告涉有傷害犯行，主要以告訴人之指訴及診斷證
    明書等為據。訊據被告堅決否認有何傷害行為，辯稱：當天
    並未將刀子抽離刀鞘，以用刀鞘輕敲告訴人之安全帽，並不
    會造成告訴人受傷等語。經查：
（一）有關被告，以索討衛星導航系統為由，於98年3 月26日中
      午12時許，至桃園縣中壢市○○街88巷50號告訴人住處門
      口，適逢告訴人頭戴安全帽騎乘機車返家，被告竟手持西
      瓜刀1 把，以刀面敲打告訴人戴有安全帽之頭部左側等情
      ，業據證人即告訴人乙○○指訴：98年3 月26日中午12時
      ，伊從醫院洗腎回家，剛到家門口尚未下機車時，便看見
      被告從伊住處走出來，並要求拿回他的衛星導航系統，伊
      向被告說明因為伊剛洗腎回來身體虛弱，有什麼事情晚點
      再說，未料被告就直接拿1 把西瓜刀往伊頭上敲打，該把
      西瓜刀與本案扣案西瓜刀十分類似等語（原審簡字卷第31
      頁反面-32頁），核與證人蔡惠萍結證：在98年3月份某日
      ，伊看到被告1手拿著1把西瓜刀，另1 手拿著刀鞘站在伊
      住處廚房，並且情緒激動地表示告訴人拿走他的衛星導航
      ，被告手上拿的西瓜刀就是本案扣案之西瓜刀等語（同上
      卷第34 頁），大致相符，且有扣案西瓜刀照片1幀附卷可
      佐（偵卷第21頁），此部份事實，堪予認定。
（二）至於被告辯稱：伊所持有之西瓜刀早經員警沒收，且僅有
      拿未出鞘之西瓜刀敲打告訴人頭部云云，然查：被告所有
      之西瓜刀1把係於98年3月27日始經桃園縣政府中壢分局文
      化派出所員警劉伍釜沒收一節，有桃園縣政府警察局於98
      年3月27 日之員警工作紀錄簿附卷可稽（原審簡上字卷第
      43頁），是被告所辯，與上開證據不符，自不足採。
（三）被告辯稱：告訴人頭部傷非伊所致乙節，按有關告訴人受
      有頭部多處挫傷之傷害乙節，業據告訴人指訴在卷，並有
      衛生署桃園醫院急診病歷及診斷證明書可參（本院卷第19
      -20 頁），堪認告訴人確有受傷。然查：告訴人乙○○
      於偵訊指稱：被告以西瓜刀刀身敲打伊安全帽左側，因為
      伊頭部左側傷勢最嚴重等語，經檢察官勘驗結果告訴人所
      指之安全帽左側特別光滑等情，有勘驗筆錄在卷足憑（偵
      卷第26頁），已與告訴人之指訴不符，是其所指，已有瑕
      疵，不能輕信。再者，參酌原審勘驗該安全帽，結果為
      ：其丸內有襯墊，厚度達1.7 公分等情，有勘驗筆錄附卷
      可稽（原審簡上卷第32 頁反面），衡情，若敲擊有1.7公
      分內墊之安全帽，而欲將人頭部打傷，應有相當之敲打力
      量，始可致之，且該安全帽當因之而有明顯裂痕或深刻刮
      痕，然本件安全帽卻無之，則被告辯稱：未用力敲等語，
      即非無據，非不可採。而告訴人稱：於案發後隔天下午
      感覺頭痛，卻又時隔1日始前往醫院驗傷等情（原審簡上
      字卷第32頁反面），並有上開診斷證明書可證，衡情，頭
      部為重要器官，果若遭攻擊受傷，當會立即就醫診治，以
      免危險，然告訴人於案發後2日方才就醫驗傷，似與常情
      有間。綜上，告訴人此部份所指，有瑕疵可指，揆諸上開
      最高法院判例（決）意旨，尚難遽採。被告此部份所辯，
      非不可採。
五、綜上，公訴人所提事證，尚有合理懷疑空間存在，不足使所
    指被告傷害犯罪事實達於無所懷疑，而得確信為真實之程度
    。復查無其他積極證據足資證明被告有此犯行，既不能證明
    被告犯罪，應為無罪之諭知。原審同此認定，撤銷不當之簡
    易判決，諭知被告無罪，核無不合。檢察官循告訴人請求上
    訴略以：縱不構成傷害，亦應變更法條，論以恐嚇乙節，然
    傷害與恐嚇，一為現在之侵害，一為將來危害之通知，二者
    基本社會事實不同，自難變更起訴法條，此部份上訴意旨，
    顯有誤會。其餘上訴意旨，未提新事證，猶對原事證為爭執
    ，難認有理由。綜上，本件上訴，為無理由，應予駁回。
據上論斷，應依刑事訴訟法第368條，判決如主文。
本案經檢察官侯千姬到庭執行職務。
中    華    民    國    99    年    2     月    26    日
                  刑事第十八庭審判長法  官  吳鴻章
                                    法  官  汪梅芬
                                    法  官  周政達
以上正本證明與原本無異。
不得上訴。
                                    書記官  廖純瑜
中    華    民    國    99    年    2     月    26    日

司法院資訊處製作；財團法人民間司法改革基金會備份。
